【裁判字號】    97,交聲,1567
【裁判日期】    971231
【裁判案由】    違反道路交通管理處罰條例聲明異議
【裁判全文】
臺灣士林地方法院交通事件裁定        97年度交聲字第1567號
原處分機關  臺北市交通事件裁決所
異  議  人  甲○○
即受處分人
上列異議人即受處分人因違反道路交通管理處罰條例案件，對臺
北市交通事件裁決所違反道路交通管理事件裁決書所為處分（原
處分案號：民國97年10月14日北市裁罰字第裁22－A06WQ2879 號
），聲明異議，本院裁定如下：
    主  文
異議駁回。
    理  由
一、原處分意旨略以：異議人即受處分人甲○○所駕駛車牌號碼
    Z7-7005 號自用一般小客車（下稱上開自小客車）於民國97
    年6 月27日13時50分許，停放於臺北市○○路450 號處，經
    臺北市政府警察局交通警察大隊逕行舉發「在顯有妨礙他人
    通行處所停車」（裁決書誤載為「在顯有妨礙他車通行處所
    停車」）之違規，爰依道路交通管理處條例第56條第1 項第
    5 款規定，裁處異議人罰鍰新臺幣（下同）900 元。
二、聲明異議意旨略以：異議人所駕駛之上開自小客車，確有於
    97年6 月27日13時50分許，停放於臺北市○○路450 號處，
    惟：(一)其所停放之處係一工地鐵皮旁，四周並無任何車輛出
    入口，車輛本即無法通行或經過，因此，停放此處並無阻礙
    任何車輛通行之可能，更遑論「顯然」，又此一空地為一開
    放寬敞空間，並非狹窄之巷道，車輛之停放亦非在人行道上
    ，且上開自小客車停放所佔空間亦未超出人行道之寬度許多
    ，故行人不需刻意繞行即可通過，顯而易見不妨礙行人於四
    周自由移動穿越，又如何可謂「『顯然』阻礙他人、車通行
    」？(二)上開自小客車係停放於顯不影響人、車通行之處，已
    如前述，行政機關卻裁處900 元之罰鍰，而非最低金額之60
    0 元罰鍰，似有借拖吊以賺取金錢，並侵害人民財產權之疑
    ，有違反不當連結禁止原則之疑慮。(三)行政機關對無害於交
    通秩序之車輛進行拖吊，並無助於維護交通之目的達成，亦
    非係對人民侵害最少之方法，實有違比例原則。(四)本件車輛
    雖非停放於停車格中，惟亦不符道路交通管理處罰條例第56
    條第1 項各款所示之任何「具體」項目，就本車停放地點而
    言，應屬較接近如河堤旁、一般大路旁未標示紅黃線之處等
    地點，而行政機關對於此種情形多未為拖吊，基於平等原則
    ，此即構成人民之信賴基礎，而會正當信賴行政機關對本案
    中車輛停放處亦不會拖吊，故本處分違反平等原則和信賴原
    則。基於以上理由，請法院明察，撤銷原處分還異議人公道
    ，爰依法聲明異議云云。
三、按汽車駕駛人停車時，在顯有妨害其他人、車通行處所停車
    ，處600 元以上1200元以下罰鍰，道路交通管理處罰條例第
    56條第1 項第5 款定有明文。又按本條例之處罰，受舉發違
    反道路交通管理事件之受處罰人，認為受舉發之違規行為應
    歸責他人者，應於舉發違反道路交通管理事件通知單應到案
    日期前，檢附相關證據及應歸責人相關證明文件，向處罰機
    關告知應歸責人，處罰機關應即另行通知應歸責人到案依法
    處理。逾期未依規定辦理者，仍依本條例各該違反條款規定
    處罰，道路交通管理處罰條例第85條第1 項亦規定甚明。
四、經查：
（一）本件違規事實係異議人所駕駛之上開自小客車於97年6 月
      27日13時50分許，在臺北市○○路450 號顯有妨礙他車通
      行處所違規停車，為臺北市政府警察局交通警察大隊員警
      舉發，而填製北市警交大字第A06WQ2879 號舉發違反道路
      交通管理事件通知單，惟本案原列管車主蕭瑞祥，其於97
      年10月6 日依道路交通管理處罰條例第85條第1 項及違反
      道路交通管理事件統一裁罰基準及處理細則第25條、第36
      條規定，申請歸責實際駕駛人即異議人甲○○，而異議人
      到案陳述不服舉發，裁決機關認無理由，於97年10月14日
      ，以北市裁罰字第裁22－A06WQ2879 號違反道路交通管理
      事件裁決書，裁決處異議人900 元之罰鍰，有臺北市交通
      事件裁決所97年10月6 日北市裁管字第09742723500 號函
      及前揭違規通知單、裁決書各1 份附卷可稽。
（二）上揭違規事實有違規採證照片2 幀附卷可稽，而佐以異議
      人就其所駕駛之上開自小客車於97年6 月27日13時50分許
      ，在臺北市○○路450 號處停車一情亦不爭執，從而，異
      議人於上揭時、地，駕駛上開自小客車在顯有妨礙他人通
      行處所停車一節，應可認定。
（三）異議人雖以前揭情詞置辯，惟參諸卷附之違規採證照片，
      上開自小客車停放之位置為紅磚人行道延伸之柏油路面，
      而該柏油路面則與紅磚人行道相連，形成專供行人通行之
      道路，且係供行人於道路側邊通行之唯一路線，苟該路面
      可供汽機車停放而被全部佔滿，勢必造成行人行走至此路
      段時，需繞道行走，顯危及行人之用路權益及安全。再細
      觀該相片，異議人之車輛停放緊靠後方之鐵皮圍牆，車頭
      面朝馬路，車身身長似略超過該紅磚人行道路寬，倘行人
      行走於該人行道內側，必當然需繞過異議人所停放之車輛
      始能到達對側，此已明顯妨礙行人通行無疑，蓋人行道本
      就為特別劃設供行人行走之地面道路，係為保護行人之行
      走安全及保障渠等得自由行走之權益，應保持全年暢通無
      阻，而人行道之延伸路面，為輔助行人行走至對側人行道
      上，亦應將妨礙行人通行之因素予以排除，俾能完善保護
      行人安全與權益，是以異議人所駕駛上開自小客車長時間
      停於該處，其所為已「『明顯』妨礙行人通行」無誤，其
      所辯並無顯然阻礙他人、車通行云云，委無足取。
（四）按違反道路交通管理處罰條例之罰鍰基準，由交通部會同
      內政部依道路交通管理處罰條例第92條授權訂定「違反道
      路交通管理事件統一裁罰基準及處理細則」及「違反道路
      交通管理事件統一裁罰基準表」為裁量之基準，針對個別
      違反事件、適用條例、法定罰鍰額度、違規車種類別或違
      規情節、統一裁罰基準等，皆有詳細明定，而依據前揭細
      則及基準表，駕駛小型車，在顯有妨礙他人通行處所停車
      ，且於應到案期日前到案接受裁決者，統一裁罰基準為罰
      鍰900 元，駕駛機器腳踏車為上開違規時，始罰鍰600 元
      ，此係主管機關為統一裁量標準，使大量行政處分盡可能
      符合平等原則所設。本件原處分機關據以逐案逕行舉發，
      依上開裁罰基準表裁處罰鍰額度，並無顯然有濫用裁量、
      怠於裁量或逾越裁量範圍之違法情事，異議人上開所辯原
      處分有違反不當連結禁止原則之疑慮云云，尚屬誤解法律
      ，亦非可採。
（五）再按，交通勤務警察、依法令執行交通稽查任務人員或交
      通助理人員，於舉發交通違規時，因駕駛人不予移置或不
      在車內，得將車輛移置適當處所之措施，乃立法者賦予該
      等人員依具體情況為適當行為之裁量權限，此觀諸道路交
      通管理處罰條例第56條第3 項之規定自明。本件異議人將
      上開自小客車停放於人行道之延伸處，顯已妨礙他人通行
      ，理由詳如前述，為維護交通安全秩序，保障行人用路權
      益及安全，就手段與目的間之輕重加以衡量，可認行政機
      關此一拖吊處分並無裁量濫用及違反比例原則。
（六）末按，行政行為，非有正當理由，不得為差別待遇，行政
      程序法第6 條定有明文，此即行政法上之平等原則。基於
      事理本質，相同事件固應為相同之處理，不得任意為差別
      之待遇；然在法治國家，遵守法規為每一國民之責任，自
      亦不得以他人違規行為尚未被取締，即執以為自己亦可以
      不遵守規定之適法理由，否則即曲解平等原則之真義，亦
      即人民不得主張「不法之平等」，故行政機關若怠於行使
      權限，致使人民因個案違法狀態未排除而獲得利益時，該
      利益並非法律所應保護之利益，因此其他人民不能要求行
      政機關比照該違法案例授予利益。是異議人指摘如河堤旁
      、一般大路旁未標示紅、黃線等處，不見行政機關拖吊該
      違停車輛乙節，縱屬有此情節，此乃他人有無違規、行政
      機關之公權力是否及時據以懲處之問題，並不能據為異議
      人免責之依據。況異議人係領有駕照之合格駕駛人，當知
      悉並遵守交通規則，尤其是如道路號誌、標線之意思、得
      臨時停車、得停車之處所等與自身行車息息相關之規定，
      當知之甚明，豈能於路上見他人違規未為懲處，即信該違
      規行為為合法，以資抗辯。職是，異議人前揭所辯，自不
      得據以為其有利之認定。
五、綜上所述，異議人所駕駛之上開自小客車確有於上揭時、地
    ，在顯有妨礙他人通行處所停車，異議人於應到案日期前到
    案陳述不服舉發，裁決機關認無理由，而依前揭道路交通管
    理處罰條例第56條第1 項第5 款、第85條第1 項，及違反道
    路交通管理事件統一裁罰基準及處理細則第43條、第44條、
    第67條等規定，對異議人處900 元之罰鍰，經核並無違法之
    處，異議意旨求為撤銷原裁決，非有理由，應予駁回。
據上論斷，應依道路交通管理處罰條例第87條第2 項、道路交通
案件處理辦法第19條，裁定如主文。
中    華    民    國    97    年    12    月    31    日
                  交通法庭法  官    王美玲
以上正本證明與原本無異。
如不服本裁定，應於裁定送達後5 日內向本院提出抗告狀。
                          書記官  林靜枝
中    華    民    國    97    年    12    月    31    日


司法院資訊處製作；財團法人民間司法改革基金會備份。
